【裁判字號】    95,上訴,2792
【裁判日期】    950928
【裁判案由】    詐欺等
【裁判全文】
臺灣高等法院刑事判決                95年度上訴字第2792號
上  訴  人  臺灣臺北地方法院檢察署檢察官
被      告  甲○○
上列上訴人因被告詐欺等案件，不服臺灣臺北地方法院95年度訴
字第896號，中華民國95年6月30日第一審判決（起訴案號：臺灣
臺北地方法院檢察署95年度偵字第9139號；移送併辦案號：臺灣
臺南地方法院檢察署95年度偵字第10347號），提起上訴，本院
判決如下：
    主  文
原判決撤銷。
甲○○幫助連續意圖為自己不法之所有，以詐術使人將本人之物
交付，處有期徒刑月，如易科罰金，以佰元折算壹日。
    事  實
一、甲○○預見提供自己帳戶予不明人士使用，將會幫助他人詐
    取財物，仍基於幫助連續詐欺之不確定故意，於民國（下同
    ）94年年10月中旬某日，在臺北市○○區○○路四段中國國
    際商業銀行門口，將以其名義申請使用之臺北富邦商業銀行
    000000000000帳戶、中國信託銀行000000000000帳戶之存摺
    、提款卡、密碼等物，以每帳戶存摺每月租金新臺幣（下同
    ）2000元之代價，出租交付予綽號「阿森」之不詳真實姓名
    年籍成年女子；嗣該由成年女子基於意圖不法所有之概括犯
    意連續為下列行為：
  (一)於94年10月24日15時許，撥打0000000000號行動電話，對乙○○佯稱錢卡在提款機內，需至銀行存款始可領出等語，致
    乙○○陷於錯誤，接續於同月24日15時25分許、同月31日16
    時49分許，依指示匯款2000元、5000元，至上揭甲○○所申
    請開立之臺北富邦商業銀行000000000000帳戶，供提領一空
    。嗣因乙○○查覺受騙，經報警循線查獲。
  (二)於94年10月30日在奇摩網站即時通南部聊天室與丙○○聊天
    時，向丙○○佯稱要核對渠資料且須一些手續費等語，使丙○○陷於錯誤，接續於同日15時42分、16時33分、16時37分
    ，依指示匯款1000元、2000元、1000元至上揭甲○○所申請
    開立之臺北富邦商業銀行000000000000帳戶；於同日18時27
    分、18時29分、18時33分，依指示匯款15000元、15000元、
    7000元至上揭甲○○所申請開立中國信託銀行000000000000
    帳戶，供提領一空。嗣因丙○○查覺受騙，經報警循線查獲
    。
二、案經內政部警政署刑事警察局移送臺灣屏東地方法院檢察署
    （下稱屏東地檢署）呈請臺灣高等法院檢察署令轉臺灣臺北
    地方法院檢察署（下稱臺北地檢署）檢察官偵查後聲請簡易
    判決處刑，原法院受理後，認不宜逕以簡易判決處刑，適用
    通常訴訟程序，及經臺南市警察局第三分局報請臺灣臺南地
    方法院檢察署檢察官移送併辦。
    理    由
一、訊之被告甲○○在本院審理中對於前揭事實已坦承不諱；核
    與被害人乙○○、丙○○於警詢時指述之情節相符確（見
    偵字9139號卷25頁、第26頁，臺南市警察局第三分局警詢卷
    第2頁），並有富邦銀行開戶資料、印鑑卡、富邦銀行對帳
    單細項表、富邦銀行自動櫃員機客戶交易明細二紙、台北富
    邦銀行交易明細表三紙、中國信託銀行交易明細表三紙在卷
    可證（見偵字9139號卷20頁至第23頁、第29頁，臺南市警察
    局第三分局警詢卷第18頁）。次查，被害人乙○○、丙○○
    於警詢時之指述，雖屬被告以外之人審判外之言詞陳述；富
    邦銀行開戶資料、印鑑卡、富邦銀行對帳單細項表、富邦銀
    行自動櫃員機客戶交易明細、中國信託銀行交易明細表，雖
    屬被告以外之人審判外之書面陳述；然被告在本院審理中對
    於該等證言、證物，已明確表「沒意見」，而未於言詞辯論
    終結前聲明異議，依行事訴訟法第159條之5第2項之規定，
    有證據能力。被告於本院審理中所為之任意性自白核與事實
    相符，應屬可信。本件事證明確，被告犯行堪以認定。
二、論罪法條：
  (一)查，金融存款帳戶，屬於個人財產權益，其與儲戶存摺、印
    章、提款卡相結合，專屬性、私密性更高，除非本人或與本
    人具密切之關係者，難認有何理由可自由使用私人之存摺、
    印鑑及提款卡，一般人亦均有應妥善保管上開物件，防止被
    他人冒用之認知。且近來詐欺集團犯案每每利用人頭帳戶為
    其犯罪工具，若任意提供自己帳戶及其相關物件資料予不明
    人士使用，將有遭他人作為詐欺犯罪時，非正當資金進出之
    用之不法用途，此為具有社會生活經驗之成年人所得認識，
    本件被告任意交付其帳戶資料予不認識之人，即有以己帳戶
    供他人作為詐欺犯罪時使用之未必故意甚明。惟被告僅提供
    其帳戶之相關物件，為他人之詐欺取財犯行提供助力，尚無
    以自己實施詐欺犯罪之意思，而與他人有詐欺犯罪之犯意聯
    絡，或被告有直接參與詐欺犯罪構成要件行為之分擔情事，
    尚非共同正犯。
  (二)綽號「阿森」之不詳真實姓名年籍成年女子以詐術，使被害
    人乙○○、丙○○二人陷於錯誤接續匯款，應係犯刑法第第
    339條第1項之詐欺取財罪；其先後多次行為，時間緊接，所
    犯為構成要件相同之罪名，顯係基於概括之犯意為之，為連
    續犯。又，綽號「阿森」之成年女子與被告行為後，刑法第
    56條連續犯之規定，業於94年1月7日修正公布刪除，並於95
    年7月1日施行，則綽號「阿森」之成年女子與被告之犯行，
    因行為後新法業已刪除連續犯之規定，此刪除雖非犯罪構成
    要件之變更，但顯已影響行為人刑罰之法律效果，自屬法律
    有變更，依新法第2條第1項規定，比較新、舊法結果，仍應
    適用較有利於被告之行為時法律即舊法論以連續犯（最高法
    院95年第8次刑事庭會議決議參照）。是被告所為應係犯刑
    法第30條第1項、第339條第1項之幫助詐欺取財罪；檢察官
    於聲請簡易判決處刑書認被告涉犯罪名為刑法第340條、第
    30條第1項幫助常業詐欺罪嫌及洗錢防制法第9條第2項洗錢
    之罪嫌，尚有未洽，惟起訴基本社會事實同一，且業經原審
    蒞庭檢察官當庭變更起訴法條，本院自得依原審蒞庭檢察官
    變更之起訴法條加以審理，不再變更起訴法條。被告幫助他
    人犯罪，應依刑法第30條第2項之規定，按正犯之刑減輕之
    。
  (三)又，被告行為後，94年1月7日修正公布之刑法第33條第5款
    規定罰金刑為新台幣1000元以上，以百元計算之，新法施行
    後，依新法第2條第1項之規定，應適用行為時即修正前舊法
    之規定。
  (四)公訴意旨雖僅敘及綽號「阿森」之成年女子詐騙乙○○之犯
    行，然綽號「阿森」之成年女子詐騙丙○○之行為，核與已
    起訴部分同屬事實上之一罪，本院自得併予審判。
三、原審據以論罪科刑，固非無見。惟未及就被告幫助綽號「阿
    森」之成年女子詐騙丙○○之行為併予審判，自有未洽。公
    訴人之上訴意旨執以指摘原判決不當，為有理由，應由本院
    將原判決撤銷改判。爰審酌被告犯罪之動機僅係因一時貪圖
    小利，出租帳戶予他人犯罪使用之手段，影響社會正常交易
    安全，增加被害人尋求救濟之困難，並使犯罪之追查趨於複
    雜，然於犯罪後已坦承犯行之態度等一切情狀，量處如主文
    所示之刑。另按行為後法律有變更者，適用行為時之法律。
    但行為後之法律有利於行為人者，適用最有利於行為人之法
    律，新修正刑法第2條第1項定有明文。被告犯罪時之刑法第
    41條第1項前段規定：「犯最重本刑為5年以下有期徒刑以下
    之刑之罪，而受6個月以下有期徒刑或拘役之宣告，因身體
    、教育、職業、家庭之關係或其他正當事由，執行顯有困難
    者，得以1元以上3元以下折算一日，易科罰金。」。又受刑
    人行為時之易科罰金折算標準，修正前罰金罰鍰提高標準條
    例第2條前段（現已刪除）規定，就其原定數額提高為100倍
    折算1日，則本件受刑人行為時之易科罰金折算標準，應以
    銀元300元折算1日，經折算為新臺幣後，應以新臺幣900 元
    折算為1日。惟95年7月1日修正公布施行之刑法第41條第1項
    前段則規定：「犯最重本刑為五年以下有期徒刑以下之刑之
    罪，而受六個月以下有期徒刑或拘役之宣告者，得以新臺幣
    一千元、二千元或三千元折算一日，易科罰金。」；比較修
    正前後之易科罰金折算標準，以95年7月1日修正公布施行前
    之規定，較有利於受刑人，則應依刑法第2條第1項前段，適
    用修正前刑法第41條第1項前段規定，定其折算標準。
四、公訴人雖於聲請簡易判決處刑書犯罪事實欄記載被告一併出
    租中國國際商業銀行帳戶之存摺、提款卡、密碼予「阿森」
    等語，惟此帳戶並未有被害人經詐欺陷於錯誤而匯款，難認
    此部份亦涉犯幫助詐欺罪嫌，況蒞庭檢察官亦於原審審理時
    表示更正此部份犯罪事實，本應就此部分為無罪之諭知，惟
    此部份事實既予上開論罪科刑部分有實質上一罪之關係，爰
    不另為無罪之諭知，併此敘明。
據上論斷，應依刑事訴訟法第369條第1項前段、第364條、第299
條第1項前段，刑法第30條第1項前段、第2項、第339條第1項，
修正前刑法第56條、第41條第1項前段、第33條第5款，修正前罰
金罰鍰提高標準條例第1條前段、第2條，判決如主文。
本案經檢察官林炳雄到庭執行職務。
中    華    民    國    95    年    9     月    28    日
                  刑事第十庭    審判長法  官  劉景星
                                      法  官  陳志洋
                                      法  官  陳博志
以上正本證明與原本無異。
不得上訴。
                                      書記官  陳嘉文
中    華    民    國    95    年    9     月    28    日
附錄：本案論罪科刑法條全文
中華民國刑法第三百三十九條：
意圖為自己或第三人不法之所有，以詐術使人將本人或第三人之
物交付者，處五年以下有期徒刑、拘役或科或併科一千元以下罰
金。
以前項方法得財產上不法之利益或使第三人得之者，亦同。


司法院資訊處製作；財團法人民間司法改革基金會備份。
